---
title: "Caso de Estudio 1"
author: "Equipo"
date: "`r format(Sys.Date(), '%d %B %Y')`"
output:
  html_document:
    toc: true
    toc_float: true
    number_sections: true
    df_print: paged
    code_folding: show
    theme: readable
fontsize: 12pt
editor_options:
  chunk_output_type: console
---

# 1) Descripción del caso

**Curso:** 42-0198 Estadística para el análisis de datos  
**Objetivo:** Realizar un análisis exploratorio reproducible del dataset `Salary_Data.csv` para obtener insights para RR. HH.

# 2) Importación y preparación

### 2.1 Importa el archivo y verifica su estructura

Importar archivo

```{r}
# Cargar librerías principales
library(tidyverse)

# Importar el archivo (está en el mismo folder del proyecto en Posit Cloud)
salary_data <- read_csv("Salary_Data.csv")

# Revisar estructura general

```

_(Escribe aquí tu propio código para leer el dataset, verificar columnas, tipos de datos, número de filas y una vista inicial. Pueden usar funciones como head, glimpse, contar NA,...)_

 **Análisis:** Redacta un párrafo donde comentes la estructura general del conjunto de datos, las variables que contiene y cualquier observación inicial relevante.
 
 
 
 

### 2.2 Limpieza y estandarización de categorías

**Ejemplo orientativo:**
```{r}
# Limpiar nombres de columnas y estandarizar categorías
salary_data <- salary_data %>%
  janitor::clean_names() %>%
  mutate(
    gender = str_to_title(gender),
    education_level = str_to_title(education_level),
    job_title = str_to_title(job_title)
  )
```

_(Aplica pasos similares para limpiar los datos: validar rangos válidos, estandarizar variables categóricas y tratar valores faltantes.)_




📝 **Análisis:** Explica en un párrafo las decisiones de limpieza aplicadas y justifica cómo contribuyen a la calidad del análisis. Además, explica los criterios utilizados para manejar valores atípicos o faltantes.










# 3) Análisis univariado

### 3.1 Calcula y reporta las siguientes medidas para Age, Years of Experience y Salary:
- Media, mediana, mínimo, máximo, rango, desviación estándar, varianza, Q1, Q3, IQR y coeficiente de variación.

```{r}



```

_(Incluye tablas con los resultados e interpreta brevemente cada una.)_

📝 **Análisis:** Redacta un párrafo donde interpretes las medidas descriptivas, explicando qué reflejan sobre la población analizada.









### 3.2 Crea histogramas para Salary y Years of Experience
_(Genera los histogramas con ejes rotulados, agrega títulos y escribe una breve interpretación de la forma de la distribución.)_

```{r}

```


📝 **Análisis:** Escribe un párrafo explicando la forma de las distribuciones, si son simétricas o sesgadas, y qué implicaciones tienen.









### 3.3 Crea un boxplot para Salary
_(Usa el boxplot para identificar asimetrías y outliers; interpreta los resultados.)_

```{r}

```

📝 **Análisis:** Comenta en un párrafo sobre la presencia de outliers y lo que podrían indicar respecto a variabilidad salarial.









# 4) Análisis bivariado / multivariado

### 4.1 Relación Salary–Years of Experience
_(Crea un gráfico de dispersión con línea de tendencia, calcula la correlación e interpreta su magnitud y signo.)_

```{r}

```

📝 **Análisis:** Explica en un párrafo qué tipo de relación observas entre la experiencia y el salario, indicando si es débil, moderada o fuerte.









### 4.2 Brecha por género
_(Compara las medianas y los IQR de Salary entre géneros. Discute si hay diferencias sistemáticas.)_

```{r}

```

📝 **Análisis:** Redacta un párrafo analizando si existe una brecha salarial entre géneros y cuál es su magnitud.








### 4.3 Efecto del nivel educativo
_(Compara medianas e IQR entre Bachelor’s, Master’s y PhD. Analiza si hay diferencias y cuál es su magnitud.)_

```{r}

```

📝 **Análisis:** Escribe un párrafo interpretando cómo varía el salario con el nivel educativo y qué conclusiones se pueden extraer.











### 4.4 Ranking de roles (Job Title)
_(Construye un ranking con los 10 roles con mayor mediana salarial e interpreta la variabilidad de cada uno.)_

```{r}

```


📝 **Análisis:** Redacta un párrafo explicando qué roles presentan mayores salarios y cómo se comporta la variabilidad entre ellos.










### 4.5 Interacción Education Level × Gender
_(Si los datos lo permiten, analiza patrones combinando ambos factores sobre Salary y representa los resultados en un gráfico de barras agrupadas.)_

```{r}

```

📝 **Análisis:** Escribe un párrafo interpretando las diferencias combinadas entre género y nivel educativo.










# 5) Visualizaciones

Incluye al menos **3 gráficos** de los siguientes tipos:
- Barras agrupadas (Salary por Gender y Education Level)
- Boxplot (Salary por Education Level o Job Title)
- Dispersión (Salary–Years of Experience)
- Barras horizontales (Top 10 Job Titles por mediana)

_Añade títulos informativos, ejes rotulados y notas metodológicas breves._

#Gráfico 1

```{r}

```

#Gráfico 2

```{r}

```


#Gráfico 3

```{r}

```


📝 **Análisis:** Agrega un párrafo general analizando qué te permitió descubrir cada gráfico y cómo contribuyen a responder las preguntas guía del caso.









# 6) Interpretación y conclusiones

Redacta un texto (300–500 palabras) que incluya:
- Significado de la **mediana**, **IQR** y **CV%** para decisiones de RR. HH.
- Resumen de hallazgos clave: brecha por género, efecto del nivel educativo, retorno de la experiencia, roles mejor pagados y outliers.
- Al menos **3 recomendaciones accionables** (bandas por rol/seniority, revisión de equidad, upskilling, retención de roles críticos).
- Limitaciones del dataset y sugerencias de datos adicionales a recolectar.














---

**Consejos:**
- Prioriza la **mediana** y el **IQR** para comparar grupos.
- Documenta cada paso de limpieza y justifica tus decisiones.
- Usa títulos claros y notas metodológicas breves en cada figura.
- Guarda tu proyecto completo en **Posit Cloud** para evaluación y presentación.
